臺灣高等法院刑事裁定　　　　　　　　　 96年度抗字第108號
抗　告　人
即受判決人　甲○○
上列抗告人因聲請再審案件，不服臺灣基隆地方法院，95年度聲
簡再字第1號，中華民國96年1月5日裁定 （原確定判決案號：臺
灣基隆地方法院95年度簡上字第95號），提起抗告，本院裁定如
下：
    主  文
抗告駁回。
    理  由
一、本件抗告意旨略以：
（一）抗告人即受判決人甲○○，認為患有小兒痲痺症且上下課
      均須由學生揹著上下樓梯之證人黃明正， 不可能於91年1
      月2日第四節甫下課時， 即出現在新科學大樓之教師辦公
      室，係基於客觀事實所為合理推論，並非推測之詞，且原
      審就此始終未為深入查證，遽採證人黃明正於偵查及原審
      所為於案發現場聽聞抗告人以不實言論指摘告訴人之證述
      ，殊難謂非率斷，而無依據。
（二）原確定判決認定抗告人涉犯妨害名譽之罪行，既以告訴人
      之指訴及證人李淑嬪、黃明正之證述為論據，惟依被告所
      提基隆中學之行事曆，係屬證人黃明正於事發時不在場之
      證據，形式上復無明顯瑕疵，已足以動搖原確定判決認定
      之事實，是而原裁定未能審酌前揭情事，徒以抗告人所稱
      僅屬推測之詞，難以推翻原審事實之認定，遽以駁回抗告
      人再審之聲請，認事用法有所違誤。
（三）證人羅玉潔於事發時是否在場，直接涉及證人黃明正證言
      之真實性，並對原審本件事實認定具有間接之影響，而被
      告所提基隆中學90年度第1學期之行事簡曆， 倘能證明證
      人黃明正於事發時不在場之事實，即有動搖原確定判決所
      為認定，而有開始再審程序予以調查之必要。
（四）抗告人因腰椎滑脫症，無法長時間憋尿，因此每節下課後
      ，必須前往廁所。抗告人於91年1月2日第四節甫下課，在
      上完廁所並將考卷送回教務處後，即前往醫務室休息，並
      未進入教師辦公室，有學校護士王桂芳可資證明。因此證
      人李淑嬪、黃明正所為被告於當日第四節下課後進入辦公
      室，並以不實言論指摘告訴人之證述，絕非事實云云。
二、按不得上訴於第三審法院之案件， 除刑事訴訟法第420條規
    定外，其經第二審確定之有罪判決，如就足生影響於判決之
    重要證據漏未審酌者，亦得為受判決人之利益，聲請再審，
    固為刑事訴訟法第421條有明文規定。 惟本條所規定者須為
    足生影響於判決之重要證據，未經原確定判決審酌者，始足
    當之。茍業經原確定判決審酌，或非足生影響於判決之重要
    證據，均不得據以聲請再審。所謂「足生影響於判決之重要
    證據漏未審酌」，係指當事人於第二審法院判決前所提出之
    證物，足以影響、變更判決結果，而法院漏未審酌而言，如
    第二審判決前所提出之證據，經第二審法院依調查之結果，
    本於論理法則、經驗法則，取捨證據後，認定事實者，則不
    包括之。亦即所謂「有足以影響於判決之重要證據漏未審酌
    為理由」者，必該證據已經提出卻漏未審酌，且該證據確為
    真實，而足以據以認定受判決人應受無罪、免訴、或輕於原
    審所認定罪名而後可，否則如不足以推翻原確定判決所認之
    罪名，而僅據以爭執原確定判決對證據之取捨，仍不能准許
    再審。
三、經查：本案證人黃明正原供證稱在現場之人有羅玉潔老師，
    惟證人羅玉潔於偵查中供稱，其未在現場，黃明正於審理時
    稱因有些老師是新來的，沒有辦法確認，以為是羅玉潔老師
    。原審判決於理由中敘明在場之人有老師三人、學生二人，
    自係已審酌該羅玉潔不在現場之情，原判決雖未指駁此點，
    惟此為法院證據審酌之職權行使。又依告訴人及相關證人之
    陳述，黃明正在案發時出現在現場，抗告人徒以其係小兒痲
    痺患者，不可能在下課後立即出現在現場，應屬臆測之詞，
    均難認係原審有何漏未審酌情事，此有原法院95年度簡上字
    第95號第二審判決在卷可按。原法院認原判決並無再審聲請
    人所指有證據漏未審酌之情事，而裁定駁回抗告人之再審聲
    請，經核並無不合，本件抗告為無理由，應予駁回。
據上論結，應依刑事訴訟法第412條，裁定如主文。
中　　華　　民　　國　　96　　年　　2　　月　 　5 　　日
　　　　　　　　　刑事第十二庭  審判長法　官   蔡永昌
　　　　　　　　　　　　　　　　　　  法　官   張正亞
　　　　　　　　　　　　　　　　　　  法　官   陳榮和
以上正本證明與原本無異。
不得再抗告。
                                      書記官   劉麗芬
中　　華　　民　　國　　96　　年　　2　　月　 　7 　　日
